臺灣臺北地方法院刑事判決　　　　　　　　　　　　　九十二年度訴字第二六四號
　　公　訴　人　台灣台北地方法院檢察署檢察官
　　被　　　告　己○○
　　　　　　　　　　　　國民
　　　　　　　　丙○○
　　　　　　　　　　　　國民
　　共　　　同
　　選任辯護人　郭士功律師
　　　　　　　　呂錦峰律師
　　被　　　告　戊○○原名莊.
　　　　　　　　　　　　國民
右列被告因妨害自由等案件，經檢察官提起公訴（九十一年度偵字第一四四九五號、
第一五四三八號），本院判決如左：
    主  文
己○○、丙○○、戊○○共同以非法方法，剝奪人之行動自由，己○○、丙○○各處
有期徒刑陸月，如易科罰金，均以參佰元折算壹日；戊○○處有期徒刑肆月，如易科
罰金，以參佰元折算壹日。
    事  實
一、己○○與丙○○為夫妻，因己○○與癸○○發生婚外情，己○○曾將所有之存摺
    及提款卡交付癸○○保管與使用，以供癸○○提領款項支付兩人共同生活之所需
    ，嗣經丙○○察覺上情，己○○乃於民國（下同）九十年四月十八日晚間電告癸○○至臺北市○○○路○段三三五號巷口星巴克咖啡館晤談，癸○○依約前往，
    己○○與丙○○要求癸○○清償情感餽贈金未果，己○○、丙○○與臺仁催收帳
    款有限公司（下稱臺仁公司）總經理辛○○（本院另結）、副總經理戊○○（化
    名莊家豪）遂共同基於傷害之犯意聯絡，由己○○、戊○○、辛○○看守圍住癸○○，而丙○○於同日二十三時許在上址星巴克咖啡館外巷口動手毆打癸○○，
    使其受有右腿瘀傷兩處各十乘五公分、八乘五公分及左腿瘀傷五處各七乘六公分
    、十乘六公分、十三乘八公分、三乘二公分、五乘四公分；復基於剝奪癸○○行
    動自由之共同犯意聯絡，四人利用人多勢眾及癸○○被打之情形，由辛○○及戊○○挾持癸○○於同日二十四時許至臺北市○○○路○段一四八號一樓之臺仁公
    司，而己○○、丙○○亦隨同到場，迫使癸○○簽立清償債務新臺幣（下同）一
    百七十萬元之協議書、本票兩紙及本票原因說明書予己○○，癸○○因恐懼而於
    同年月二十日、二十三日匯款一百五十七萬元、十七萬元，及交付現金三萬元予
    辛○○，迄九十年四月十九日凌晨五時許，始讓癸○○離去，計妨害癸○○行動
    自由六小時。
二、案經癸○○訴請台灣台北地方法院檢察署檢察官偵查起訴。
    理  由
壹、被告不爭執之事實部分：
一、訊據被告己○○、丙○○、戊○○否認有何犯行，惟就下列事實不爭執：
  (一)九十年四月十八日被告己○○與告訴人曾至台仁公司，於辛○○及戊○○在場時
    ，協調債務清償事宜，告訴人並簽立清償債務協議書、票面金額各為一百五十萬
    元、二十萬元之本票二紙及本票返還協議書。
  (二)告訴人曾於九十年四月二十日、二十三日匯款一百五十萬元、十七萬元予辛○○
    ，並交付現金三萬元。
二、本院之判斷：
    經查右揭被告不爭執之事實，有清償債務協議書、本票返還協議書、中國農民銀
    行匯款申請書代收入傳票、中國國際商業銀行國內匯款申請書、收據影本各一份
    附卷可稽（九十年度他字第三三五一號卷第十四至十七頁），足證被告此部分之
    自白，應屬可信。
貳、被告爭執之事實部分：
一、本件之爭點：
  (一)被告是否於上揭時地毆打告訴人？
  (二)被告是否以非法方法妨害告訴人行動自由，脅迫告訴人簽立清償債務協議書並給
    付一百七十萬元？
二、被告之辯解：
  (一)己○○、丙○○部分：
    1.告訴人先前委請律師發函內容、其律師報警製作筆錄、提出告訴狀、與告訴人
      本人於偵查中之指述，均未提及事發現場尚有被告己○○之二位姊姊在場，亦
      未提及告訴人之鼻子受傷，與告訴人在審理中之指述顯不相符。
    2.證人壬○○雖到庭證稱：被告丙○○曾於電話中坦承毆打告訴人云云，惟證人
      之證言前後矛盾，且為傳聞證據，不足採信。
    3.依據證人庚○○、乙○○之證言，與秦邑富國際行銷公司九十年四月課程表，
      足以證明案發當時，被告丙○○並不在場。
    4.被告辛○○、戊○○經法務部調查局進行測謊結果，均為「研判未說謊」。
    5.告訴人於九十年四月二十五日親筆撰寫感謝函予被告，足證被告並無本件犯行
      ，否則告訴人何以竟然感謝加害人即被告？
    6.依九十年四月二十日一百五十萬元匯款單及三萬元收據影本及對帳記錄，足證
      告訴人於自由意志下親自核對帳目，且告訴人並未於四月十九日立刻報警，足
      證被告並無傷害、限制自由等犯行。
    7.告訴人連續不斷地以電話騷擾被告己○○，其證詞意圖構陷，意圖勒贖民事賠
      償。
    8.證人甲○○之證言，足以證明被告丙○○於案發當時並不在場，惟因事隔已久
      ，因此無法記憶如餐飲、付費等細節，但並不影響其證言之真實性。
  (二)戊○○部分：
    「是己○○事先請求辛○○協助，己○○並且約癸○○到我公司。是辛○○打電
    話要我回公司協助處理一般債務。己○○提供銀行對帳單給我看，說銀行短缺八
    百多萬，我說這涉及刑事問題應該到分局做筆錄，己○○說大家朋友一場，不用
    弄那麼僵請求我協助，事後協調經我曉以大義，我告訴癸○○該你拿的你拿，不
    該你拿的不要拿，錢是身外之物，最後癸○○承認四百多萬，她希望我們幫忙跟
    己○○溝通打個折扣，最後以一百七十萬解決，這是經過二造同意的。」「我否
    認有妨害自由犯行，癸○○曾經感謝我幫忙解決問題，事後癸○○跟我變成好朋
    友，癸○○還請我及同事吃飯，還常常打電話問我感情的問題，沒想到現在變成
    被告」（本院卷二第六四頁）。
三、本院之判斷：
  (一)被告確實於上揭時地毆打告訴人：
    1.告訴人之指述與事實相符：
      (1)經查被告己○○於九十年四月十八日電約告訴人至臺北市○○○路○段三三
        五號巷口星巴克咖啡館晤談，迄晚上十一時許，在星巴克咖啡館巷口，由被
        告己○○、辛○○、戊○○在旁看守，由被告丙○○毆打告訴人，致告訴人
        受有右腿瘀傷兩處各十乘五公分、八乘五公分及左腿瘀傷五處各七乘六公分
        、十乘六公分、十三乘八公分、三乘二公分、五乘四公分等傷害，業經告訴
        人指述歷歷（九十年度他字第三三五一號卷第二十七頁反面），有台北市立
        仁愛醫院九十年四月十九日驗傷診斷書影本一紙附卷可證（九十年度他字第
        三三五一號卷第八頁），並有照片十張在卷可按（本院卷二第二０四至二一
        三頁）。是告訴人之指述，應屬可信。
      (2)次查被告雖辯稱告訴人之指述不可信，蓋告訴人關於事發現場是否尚有被告
        己○○之二位姊姊在場，以及告訴人之鼻子是否受傷等情，其前後陳述不一
        致云云。惟查因告訴人認為被告己○○之二位姊姊並未參與傷害與妨害自由
        行為，因此並未於告訴狀提及被告己○○之二位姊姊，為告訴人所自陳（本
        院卷二第一四二頁）。從而本院審酌告訴人不諳法律，不了解刑法共犯之概
        念，自不能以告訴人就共犯之指述有所出入，即認告訴人之指述不可信。至
        於告訴人雖指述被告丙○○毆打其鼻子，惟驗傷診斷書並無記載等情，僅足
        以證明告訴人此部分之指述，並無證據足資佐證與事實相符，但尚不足以證
        明告訴人關於前開傷害事實之指述不可信。
    2.被告丙○○關於不在場之辯解並不可採：
      (1)經查被告丙○○就其於九十年四月十八日行蹤之供述，前後不一致：
        被告丙○○於九十年九月四日偵查中稱：「當天我參與了二次演講，演講
          完後十一點半由板橋請司機載我去高雄，同行者另有三人，隔天我中午在
          高雄又有演講：：十一點半盤點完後從板橋離開」（九十年度他字第三三
          五一號卷第三十頁）。
        被告丙○○於九十一年七月十六日偵查中則改稱：「十八日中午就由台北
          出發去台中，因晚上七點至九點多有說明會，隔天在高雄下午二點也有說
          明會，所以就沒有回台北。我是十八日晚上十一點多開車去高雄，因高雄
          有住的地方，我是與甲○○一同下去的」（九十年度他字第一五八二號卷
          第一一三頁）。
        被告丙○○於九十一年九月三日偵查中再度改稱：「（你與甲○○有無事
          先約好在台中見面？）她常會去台中參加會場，是在台中會場碰面。我請
          她等我一下，因她是護理人員，我媽媽生病想請教她。（你們是幾點才開
          始聊天？）大概十一點左右，因當天我課講的很晚後我得知她在高雄也有
          說明會時，我們一起開車去高雄。在十一點以前我們沒有一起吃飯」（九
          十一年度偵字第一四四九五號卷第十七頁）。
        綜上所述，被告丙○○就九十年四月十八日在台中究竟與何人見面？又因
          何原因至高雄？與何人同車而行等情之陳述均互相矛盾，是被告丙○○於
          當日是否確實前往台中及高雄，已有可疑。又被告丙○○雖辯稱因事隔已
          久，就若干細節記憶不清，且未能如同告訴人預先捏造事件經過云云，惟
          查被告就該日行蹤之供述既有多處矛盾，且與證人甲○○之證言不符（詳
          如後述），足證被告或許曾於某日前往台中演講，並曾於某日台中演講後
          前往高雄，但並不足以證明該日即為九十年四月十八日。此外被告指責告
          訴人因係捏造之故其指述始能前後一致云云，實屬無稽，並不足以為被告
          供述前後矛盾之藉口。從而被告之不在場抗辯，並不能使本院產生大致相
          信之心證。
      (2)次查證人庚○○、乙○○雖均到院結證稱：被告丙○○與證人等於九十年四
        月十八日前往台中進行產品課程，結束後即前往高雄云云（本院卷一第一四
        六至一六四頁），惟查證人亦均陳稱事隔已久，係經過被告丙○○提醒後始
        加以回憶，足證證人等或許曾於某日與被告丙○○前往台中，被告丙○○並
        可能曾於某日課後前往高雄，惟據證人之證言，並不足以證明該日即為九十
        年四月十八日。
      (3)再查證人甲○○雖於偵查中證稱：被告丙○○與證人於九十年四月十八日晚
        上八、九點單獨見面吃飯，再於十一點多前往高雄（九十一年度偵字第一四
        四九五號卷第十六頁反面、第十七頁）。惟查被告丙○○則陳稱當日並未與
        證人甲○○吃飯，已如前述，是證人之證言，已有可疑，並不足以為被告有
        利之認定。
      (4)又查證人丁○○雖於偵查中證稱：「（知否丙○○於當天人在何處？）她當
        天在台中有開班授課，由晚上七點上課到九點多：：當天授課完我有與她聊
        天到十一點多，我就先回台北了」（九十一年度他字第一五八二號卷第一一
        二頁反面、第一一三頁）。惟查被告丙○○於九十一年九月三日偵查中則稱
        ：當天課程結束時已十一點左右，再與證人甲○○一起去高雄，已如前述，
        顯然與證人丁○○之證言互相矛盾。是證人之證言，已有可疑，並不足以為
        被告有利之認定。
  (二)被告己○○、丙○○、辛○○、戊○○確實於上揭時地以非法方法，脅迫告訴人
    簽立清償債務協議書並給付一百七十萬元：
    1.經查告訴人確實於九十年四月十八日與被告己○○至台仁公司，於辛○○及戊○○在場時，協調債務清償事宜，告訴人並簽立清償債務協議書、票面金額各
      為一百五十萬元、二十萬元之本票二紙及本票返還協議書；告訴人復於九十年
      四月二十日、二十三日匯款一百五十萬元、十七萬元予辛○○，並交付現金三
      萬元，為被告己○○、戊○○所自白，核與告訴人之指述相符，堪信為真實，
      已如前述。
    2.次查被告丙○○於案發當時在場，並授意被告辛○○、戊○○挾持告訴人前往
      台仁公司，業經告訴人指述歷歷，且被告丙○○之不在場抗辯並不可採，亦如
      前述。
    3.復查被告己○○曾對告訴人提出竊盜告訴，指稱告訴人竊取其存摺、印章、金
      融卡等物品，惟經台灣台北地方法院檢察署檢察官處分不起訴，被告己○○聲
      請再議後，並經台灣高等法院檢察署檢察長認再議無理由而駁回其聲請，被告
      己○○又聲請本院交付審判，復經本院裁定駁回，有本院九十一年度聲判字第
      八號刑事裁定影本一份附卷可稽（本院卷二第一一七頁以下）。經查告訴人於
      前開案件中，堅稱並未竊取被告己○○之財物，則告訴人何以簽立本件清償債
      務協議書及本票返還協議書，復簽發本票金額高達一百七十萬元，隨後並予以
      匯款？且被告己○○並未舉證釋明告訴人確實盜領被告己○○之存款，是被告
      己○○辯稱係因其提出銀行對帳單供告訴人核對後，告訴人自願簽立云云，顯
      有可疑。
    4.再查告訴人縱使與被告己○○之間確有債權債務糾紛，則由被告己○○與告訴
      人單獨相約，於一般公共場所如咖啡廳等處談判磋商即可，何以必須由告訴人
      隻身前往隱密處所即台仁公司，並透過毫不相干之第三人即被告辛○○、戊○○之助，始得達成協議？又被告辛○○、戊○○如係善意第三者，並與告訴人
      成為好朋友，則被告辛○○、戊○○何以從中牟利高達三十萬元？顯然有違常
      情。且被告辛○○、戊○○所獲得之報酬高達三十萬元，益足以證明告訴人原
      本堅拒給付一百餘萬元予被告己○○，被告己○○始向被告辛○○、戊○○尋
      求協助，並允諾給付高額報酬，以求遂行其追討金錢之目的。
    5.又查被告辛○○、戊○○雖經法務部調查局進行測謊結果，均為「研判未說謊
      」，然查「刑事訴訟法就證據之證明力，採自由心證主義，由法院本於確信自
      由判斷，惟法院之自由判斷，亦非漫無限制，仍不得違背經驗法則及論理法則
      。惟一般而言，受測者否認犯罪之供述呈現不實之情緒波動反應，不得採為有
      罪判決之唯一證據，若受測者否認犯罪之供述並無不實之情緒波動反應，又無
      其他積極證據證明其被訴之犯罪事實，自得採為有利於受測者之認定」（最高
      法院九十二年度台上字第三八二二號判決意旨參照）。從而被告辛○○、戊○○被訴妨害自由之犯罪事實，已有清償債務協議書、本票返還協議書、中國農
      民銀行匯款申請書代收入傳票、中國國際商業銀行國內匯款申請書、收據影本
      各一份等積極證據足資證明，核與告訴人之指述相符，已如前述，故測謊結果
      ，並不足以為被告有利之認定。
    6.另查被告挾持告訴人之地點雖在台北市○○○路○段，惟查案發當時已將近深
      夜十二時，不如平時車水馬龍之盛況，告訴人求援不易。且告訴人並未逃跑，
      尚不足以證明被告等人即無妨害自由之犯行，蓋告訴人為一介女子，面臨被告
      等四人強行挾持，心生恐懼，而無勇氣逃離現場或大力反抗，亦屬人之常情。
      是被告此部分所辯，並不足採。
  (三)綜上所述，告訴人應係與被告己○○見面後，遭被告丙○○毆打，再由被告己○○、丙○○、辛○○、戊○○共同挾持告訴人前往台仁公司，逼迫告訴人簽立清
    償債務協議書並給付一百七十萬元。是被告所辯，無非事後卸責之詞，不足採信
    。本件事證明確，被告犯行洵堪認定，應予依法論科。
四、論罪：
  (一)核被告所為，係犯刑法第二百七十七條第一項傷害罪、第三百零二條第一項妨害
    自由罪。公訴意旨雖認為被告戊○○係犯刑法第三百零二條第一項與第三百零四
    條第一項之罪，而具有牽連關係；惟按刑法第三百零二條之妨害自由罪，係妨害
    他人自由之概括的規定，故行為人具有一定目的，以非法方法剝奪人之行動自由
    者，除法律別有處罰較重之規定（例如略誘及擄人勒贖等罪），應適用各該規定
    處斷外，如以使人行無義務之事，或妨害人行使權利為目的，而其強暴脅迫復已
    達於剝奪人行動自由之程度，即祇成立本罪，不應再依同法第三百零四條論處。
    誠以此項使人行無義務之事，或妨害人行使權利之低度行為，應為剝奪人行動自
    由之高度行為所吸收，不能以其目的係在使人行無義務之事，或妨害人行使權利
    ，認為係觸犯刑法第三百零二條第一項及第三百零四條第一項之二罪名，依同法
    第五十五條，從一重處斷（最高法院二十九年度上字第二三五九號判例意旨參照
    ）。是公訴意旨容有誤會，併與敘明。
  (二)被告所犯前開二罪間，有方法結果之牽連關係，應從一重之妨害自由罪處斷。公
    訴人認被告己○○、丙○○就上開二罪間，係分別起意，容有誤會，併予敘明。
  (三)又被告等就上開犯行有犯意聯絡與行為分擔，為共同正犯。公訴人雖漏未論及被
    告戊○○共同傷害之犯行，惟此部分與起訴部分有犯牽連犯之裁判上一罪關係，
    應為起訴效力所及，本院自得併予審理。
五、科刑：
    爰審酌被告己○○、丙○○因情感糾葛，一時失慮，致有本件犯行，被告戊○○
    因貪圖暴利，而有本件犯行，惟被告己○○、丙○○並無犯罪前科，尚屬初犯，
    被告戊○○僅係受託處理被告己○○與告訴人之間金錢糾紛等一切情狀，分別量
    處如主文所示之刑，並均諭知易科罰金之折算標準，以示懲儆。
六、應適用之法律：
    依刑事訴訟法第二百九十九條第一項前段，刑法第二十八條、第二百七十七條第
    一項、第三百零二條第一項、第五十五條、第四十一條第一項前段，罰金罰鍰提
    高標準條例第一條前段、第二條，判決如主文。
本案經檢察官林宗志到庭執行職務
中　　　華　　　民　　　國　　九十三　　年　　　六　　　月　　二十三　　日
                                    臺灣臺北地方法院刑事第三庭
                                        審判長法  官  劉慧芬
                                              法  官  歐陽漢菁
                                              法  官  邱  琦
右正本證明與原本無異。
如不服本判決，應於判決送達後十日內，向本院提出上訴狀。
                                              書記官 林素霜
中　　　華　　　民　　　國　　九十三　　年　　　六　　　月　　二十四　　日
附錄本案論罪科刑法條：
刑法第二百七十七條
傷害人之身體或健康者，處三年以下有期徒刑、拘役或一千元以下罰金。
犯前項之罪因而致人於死者，處無期徒刑或七年以上有期徒刑；致重傷者，處三年以
上十年以下有期徒刑。
刑法第三百零二條
私行拘禁或以其他非法方法，剝奪人之行動自由者，處五年以下有期徒刑、拘役或三
百元以下罰金。
因而致人於死者，處無期徒刑或七年以上有期徒刑，致重傷者，處三年以上十年以下
有期徒刑。
第一項之未遂犯罰之。
